最高法院刑事判決　　　　　　　　　 110年度台上字第5810號
上　訴　人　何衡揚


選任辯護人　陳佳函律師
上列上訴人因公共危險案件，不服臺灣高等法院臺中分院中華民
國110年4月13日第二審判決（110年度交上訴字第475號，起訴案
號：臺灣苗栗地方檢察署109 年度偵字第2263號），提起上訴，
本院判決如下：
    主  文
原判決及第一審判決關於肇事致人傷害逃逸部分均撤銷。
何衡揚駕駛動力交通工具發生交通事故，致人傷害而逃逸，處有
期徒刑陸月，如易科罰金以新臺幣壹仟元折算壹日。
    理  由
一、木件原判決認定上訴人何衡揚有如其事實欄所戴於民國 109
    年3月13日下午6時 2分許，騎乘普通重型機車因過失肇事而
    與溫承義所騎普通重型機車發生碰撞，造成溫承義受普通傷
    害後（上訴人涉犯過失傷害罪部分，業經原審判處罪刑確定
    ），仍逕自離開現場而逃逸等情，已詳述其所憑證據及認定
    之理由，對於上訴人否認犯罪，辯稱該車禍事故之發生與伊
    無關，而係溫承義自己造成云云，何以係卸責之詞而均不足
    以採信，亦在理由內詳加指駁及說明（茲引用原審判決書所
    記載之犯罪事實、證據，以及除就犯罪事實適用修正前刑法
    第185條之4規定論罪部分以外之理由，本判決不再覆敘），
    因認上訴人此部分所為係犯修正前刑法第185條之4之肇事致
    人傷害逃逸罪，復敘明斟酌上訴人本件犯罪情節，認其所犯
    情輕法重犯情堪憫，而依刑法第59條規定酌減其刑，暨以上
    訴人之責任為基礎，依刑法第57條所列事項，審酌其本件犯
    罪之一切情狀，因而維持第一審論上訴人以修正前刑法第18
    5條之4肇事致人傷害逃逸罪刑之判決，而駁回其在第二審之
    上訴，原非無見。
二、惟按行為後法律有變更者，適用行為時之法律；但行為後之
    法律有利於行為人者，適用最有利於行為人之法律，刑法第
    2條第1項定有明文。刑法第185條之4業於110年5月28日修正
    公布，並於同年月30日施行。修正前該條規定：「駕駛動力
    交通工具肇事，致人死傷而逃逸者，處一年以上七年以下有
    期徒刑」；修正後則規定：「駕駛動力交通工具發生交通事
    故，致人傷害而逃逸者，處六月以上五年以下有期徒刑；致
    人於死或重傷而逃逸者，處一年以上七年以下有期徒刑。犯
    前項之罪，駕駛人於發生交通事故致人死傷係無過失者，減
    輕或免除其刑」，是修正後犯肇事（發生交通事故）致人（
    普通）傷害逃逸者，其法定刑已較修正前為輕。本件上訴人
    行為後，其犯行所應適用之法律已有變更，依刑法第2條第1
    項但書規定，自應適用法定刑較輕、較有利於上訴人之修正
    後刑法第185條之4第1 項前段規定。原審未及依上開新修正
    規定為新舊法比較，仍適用法定刑較重、較不利上訴人之行
    為時法，論處上訴人犯修正前刑法第185條之4之肇事致人傷
    害逃逸罪刑，其適用法則即非允當。上訴人上訴意旨徒執其
    不為原審所採信之同一辯解，泛謂事發當時其年事已高，耳
    力不佳，注意力亦不集中，確實不知發生車禍，亦無肇事逃
    逸犯意云云，而為單純事實之爭執，並據以指摘原判決不當
    ，雖無理由，惟原判決及第一審判決關於（肇事）發生交通
    事故致人傷害而逃逸部分既有上述未及適用新法致適用法則
    不當之違誤，而上開違誤尚不影響於本件事實之確定，本院
    可據以為裁判，爰將原判決及第一審判決關於肇事致人傷害
    逃逸部分均撤銷，由本院依對上訴人較有利之前述新法自為
    判決，改判依修正後刑法第185條之4第1 項前段論上訴人以
    犯駕駛動力交通工具發生交通事故，致人受傷而逃逸罪，並
    援用原判決關於量刑審酌事項之說明及理由，量處有期徒刑
    6 月，並諭知如易科罰金，以新臺幣1千元折算1日，以資適
    法。至原判決雖以修正前刑法第185條之4之最低法定本刑為
    有期徒刑 1年，對於本件上訴人所犯情節而言，其刑度猶嫌
    過重，乃依司法院釋字第777 號解釋意旨認上訴人所犯情輕
    法重堪予憫恕，而依刑法第59條規定酌減其刑。然刑法第18
    5條之4 修正後其第1項前段之罪之法定本刑既已降低，上訴
    人即無所犯情輕法重而堪予憫恕之情形，爰不再依上述規定
    酌減其刑，併此敘明。
據上論結，應依刑事訴訟法第397條、第398條第1款，刑法第2條
第1項但書、修正後刑法第185條之4第1項前段、第41條第1 項前
段，判決如主文。
中    華    民    國   110    年    11    月    18    日
                  刑事第一庭審判長法  官  郭  毓  洲  
                                  法  官  林  英  志  
                                  法  官  周  盈  文  
                                  法  官  蔡  憲  德  
                                  法  官  林  靜  芬
本件正本證明與原本無異
                                  書記官   
中    華    民    國   110    年    11    月    19    日
中華民國刑法【110年5月28日修正公布，同年月30日施行】
第185 條之4 第1 項
駕駛動力交通工具發生交通事故，致人傷害而逃逸者，處6 月以
上5 年以下有期徒刑；致人於死或重傷而逃逸者，處1 年以上 7